臺灣高等法院臺中分院刑事判決　　 100年度侵上訴字第2074號
上　訴　人　王　維
即　被　告
指定辯護人　張究安律師
上列上訴人即被告因妨害性自主罪等案件，不服臺灣臺中地方法
院100年度侵訴字第73號中華民國100年8月30日第一審判決關於
竊盜部分（追加起訴案號：臺灣臺中地方法院檢察署99年度偵字
第26060號），提起上訴，本院判決如下：
    主  文
原判決關於竊盜部分撤銷。
王維被訴竊盜部分無罪。
    理  由
一、公訴意旨略以：被告王維於民國98年10月10日下午某時，在
    嘉義市墊腳石書店，見代號00000000號女子（年籍詳卷，下
    稱甲女；被告另對甲女強制猥褻部分，業由原審法院判處有
    期徒刑2年，經被告提起上訴後撤回該部分上訴而告確定）1
    人，即上前與甲女攀談聊天，知悉甲女就讀於中正大學，正
    欲返回學校，王維即向甲女稱自己為東海大學研究生，亦要
    前往中正大學訪友，隨即邀約甲女一同午餐及搭乘公車至中
    正大學。王維於途中至嘉義市○○路麥當勞內購買飲料，於
    該飲料內加入不詳藥物後交與甲女，甲女於飲用王維所交付
    之飲料，即有無法思考狀態，但尚未達不能抗拒之程度，仍
    與王維一同搭乘公車至中正大學。於同日下午5時許，2人自
    公車下車，王維騎乘腳踏車搭載甲女至其位於嘉義縣民雄鄉
    之租屋處（詳細地址詳卷內資料）。甲女因身體不適於租屋
    處休息時，王維竟意圖為自己不法所有，趁機竊取甲女皮包
    內之新臺幣（下同）500元。嗣於同年月12日甲女報警處理
    ，始查獲上情。因認被告涉犯刑法第320條第1項之竊盜罪嫌
    。
二、按犯罪事實應依證據認定之，無證據不得認定犯罪事實。不
    能證明被告犯罪者，應諭知無罪之判決。刑事訴訟法第154
    條第2項、第301條第1項分別定有明文。而所謂認定犯罪事
    實之證據，係指足以認定被告確有犯罪行為之積極證據而言
    ，該項證據自須適合於被告犯罪事實之認定，始得採為斷罪
    之資料，如未能發現相當證據，或證據不足以證明，自不能
    以推測或擬制之方法，以為裁判基礎（參照最高法院29年上
    字第3105號、40年臺上字第86號判例）。告訴人之告訴，係
    以使被告受刑事訴追為目的，是其陳述是否與事實相符，仍
    應調查其他證據以資審認（參照最高法院52年臺上字第1300
    號判例）。
三、公訴人認被告王維涉犯前開竊盜罪嫌，係以告訴人甲女之指
    訴，為其主要論據。訊之被告堅決否認有前開竊盜犯行，辯
    稱：我有送甲女回去，但是我沒有進去她的房間，她有邀我
    進去但我說不要，她皮包內的錢不見跟我無關等語。經查，
    證人即告訴人甲女於98年10月13日警詢時證稱：「我於98年
    10月11日上午11時許在嘉義縣民雄鄉（地址詳卷）發現皮包
    內500元紙鈔遭竊，是1名王姓男子，趁我睡覺不注意時，在
    我租屋處竊取的，他騙我要到我就讀之中正大學找同學，我
    因頭暈想休息才會讓他進入我房間，等我意識清醒才帶他去
    學校找人」（見嘉市警一偵字第0990000819號卷第5頁），
    並於99年3月12日偵查中證稱：「98年10月10日星期六下午
    ，我在嘉義市區遇見前來搭訕的被告，被告問我，我告訴他
    我是中正大學的學生，被告自稱是東海的研究生，要去中正
    大學找朋友，要求和我同行，我因也要返回中正大學，所以
    認為和他一起搭公車無妨，就和他同行，他要求我陪他一起
    吃午餐，我雖然已經吃飽，還是陪他去找吃飯的地點，他到
    嘉義市○○路麥當勞，以裡面人多為由，要我在外面等他，
    他出來時買了兩杯飲料，其中一杯給我，我上公車之前就有
    喝飲料，上了公車之後慢慢覺得不太能夠思考，車子在下午
    4、5點抵達中正大學前面，之後的過程我不太記得，只是有
    印象被告騎我的腳踏車，載我回到嘉義縣民雄鄉宿舍，我開
    啟電腦後，他看我不太舒服叫我去睡覺，我睡覺過程中有聽
    到錢包被翻動的零錢聲，但是我沒有體力起身，被告有擠到
    我床上來，問我可不可以親我，我就嚇起來，我問被告現在
    是什麼情形，被告請我帶他回中正大學他要搭車離開，他看
    我搖搖晃晃，就帶我走路去民雄買藥…98年10月11日晚上報
    完警我回到宿舍，檢查錢包發現裡面的紙鈔不見了，我遺失
    了500元，那段時間只有被告和我在房間裡，所以我認為是
    他偷的，我不希望跟被告面對面開庭，我會害怕」（見臺灣
    嘉義地方法院檢察署99年度偵字第1613號卷第11至13頁），
    又於100年5月18日偵查中證稱：「當天上公車要回民雄之前
    ，有飲用王維給的飲料，一開始覺得還好，但到了公車一半
    車程時，我就覺得模模糊糊不太清楚，還是有意識，但是昏
    昏的，如何到達民雄宿舍，不太記得，是事後回學校牽腳踏
    車時，王維載我回宿舍，應該是我告訴他宿舍地址，他才有
    辦法載我回家，我們在宿舍待了約1個小時，當時我在睡覺
    ，睡覺時有聽到王維翻動錢包的聲音」（見臺灣臺中地方法
    院檢察署99年度偵字第26059號卷第32至35頁）；觀諸甲女
    前後3次證述之情節，雖互核相符，惟均證稱並未親自見聞
    被告竊取其皮包內現金之事實，而係於睡眠中聽到有翻動零
    錢之聲音，翌日發現失竊後推測乃被告所為等語，則依甲女
    指證之內容，僅係事後臆測、懷疑而非確定被告行竊，此外
    復查無其他積極證據，足堪證明甲女失竊之現金500元係由
    被告所竊取，縱令被告曾進入甲女租屋處，亦難以此論斷被
    告確有公訴意旨所示之竊盜犯行。
四、綜上所述，本件被告被訴竊盜罪名，公訴人所為訴訟上之證
    明，尚未至通常一般之人均不致有所懷疑，而得確信其為真
    實之程度，仍有合理之懷疑存在，自不得僅憑告訴人之指訴
    ，遽為對被告不利之認定。原審未詳細審酌上情，致對被告
    被訴竊盜部分為科刑之判決，自有未洽。被告就被訴竊盜部
    分提起上訴否認犯罪，並據以指摘原判決該部分為不當，其
    上訴為有理由，應由本院將原判決關於竊盜部分予以撤銷，
    並就該部分諭知被告無罪之判決，以示審慎。
據上論斷，應依刑事訴訟法第369條第1項前段、第364條、第301
條第1項，判決如主文。
本案經檢察官陳銘章到庭執行職務。
中    華    民    國   100    年    12    月    20    日
                  刑事第六庭  審判長法  官  李 文 雄
                                    法  官  蔡王金全
                                    法  官  黃 小 琴
以上正本證明與原本無異。
不得上訴。
                                    書記官  林 元 威
中    華    民    國   100    年    12    月    20    日